【裁判字號】    94,易,2172
【裁判日期】    950112
【裁判案由】    過失傷害
【裁判全文】
臺灣臺北地方法院刑事判決      九十四年度易字第二一七二號
    公  訴  人  臺灣臺北地方法院檢察署檢察官
    被      告  乙○○
上列被告因過失傷害案件，經檢察官提起公訴（九十四年度偵字
第一八九六三號），本院訊問被告後，被告於準備程序進行中就
被訴事實為有罪之陳述，本院合議庭裁定由受命法官獨任進行簡
式審判程序，判決如下：
    主  文
乙○○因過失傷害人，處有期徒刑參月，如易科罰金，以參佰元
折算壹日。
    事  實
一、乙○○與梁永熾（另經檢察官為不起訴處分）係夫妻關係。
    渠等與甲○○為鄰居關係，平日因停車位之糾紛，相處不睦
    。嗣梁永熾於民國九十四年六月二十日十三時許，在臺北市
    文山區○○路○段一號前，與甲○○因停車細故發生口角，
    乙○○適因腳部骨頭斷裂而在前址四樓住處查看而未下樓，
    然乙○○因擔心紛爭擴大，乃出於勸阻之意，持非其所有供
    助走之柺杖伸出四樓，而以柺杖敲擊大樓外之牆壁，阻止其
    夫梁永熾繼續與甲○○爭吵，惟其明知樓下地面有多人在場
    ，持柺杖懸空敲擊，理應注意緊握為之，而依當時情形，又
    無不能注意之情事，竟疏於注意，貿然以柺杖敲擊外牆，致
    不慎鬆手將上開柺杖滑落下方而敲擊甲○○頭部，使甲○○
    因而受有右側頂葉頭皮撕裂傷及腦震盪等傷害。
二、案經甲○○訴由臺北市警察局文山第一分局報告臺灣臺北地
    方法院檢察署檢察官偵查起訴，本院訊問乙○○後，乙○○
    於準備程序進行中就被訴事實為有罪之陳述，本院合議庭裁
    定由受命法官獨任進行簡式審判程序審理。
    理  由
一、上揭犯罪事實，業據被告乙○○於本院審理時坦承不諱（見
    本院卷第九頁背面），核與告訴人甲○○指訴遭柺杖擊中之
    被害情節大致相符（見本院卷第十一頁、偵卷第三、四、二
    五至二七頁），且告訴人並因而受有右側頂葉頭皮撕裂傷及
    腦震盪等傷害之事實，並有景美醫院九十四年六月二十日北
    市衛醫字第一九二九號診斷證明書、財團法人振興復健醫學
    中心九十四年六月三十日字第四七七四六一號診斷證明書影
    本、甲○○之傷勢照片二幀、柺杖照片二幀等附卷可佐（見
    偵查卷第十二至十四、三三頁），從而審酌被告明知梁永熾
    與告訴人爭吵時樓下有多人在場，其持柺杖懸空敲擊四樓外
    之大樓牆壁，若不慎掉落將致他人受傷，是理應負有緊握柺
    杖以防止危險發生之注意義務，被告竟疏於注意，不慎鬆手
    將上開柺杖滑落，因而敲擊告訴人之頭部，致其受有如前揭
    之傷害，且依當時情形，並無不能注意之情事，被告行為顯
    有過失，其失手將柺杖滑落行為與告訴人之傷害結果間，具
    有相當因果關係，該當刑法過失傷害罪之構成要件，從而被
    告前揭之任意性自白確與事實相符，本件事證明確，被告過
    失傷害犯行洵堪認定，應依法論科。
二、核被告所為，係犯刑法第二百八十四條第一項前段之過失傷
    害罪。爰審酌本件被告違反注意義務之疏失程度、告訴人受
    傷情形、被告於審理期間坦承犯行之態度良好及雖無法與告
    訴人達成民事和解但仍有和解之意等一切情狀，量處如主文
    所示之刑，並諭知易科罰金之折算標準，以示懲戒。另被告
    所持之上開柺杖，係被告因傷至臺北市立萬芳醫院就診時向
    該醫院所借用之物，業經被告供承在卷（見本院卷第十一頁
    背面），非屬被告所有之物，本院自不得併予宣告沒收，併
    此敘明。
三、至告訴人雖於本院審理時指訴伊所受傷勢是由梁永熾示意具
    犯意聯絡之被告以丟擲柺杖方式所造成，而認應論以被告共
    同故意傷害或殺人未遂罪嫌云云。惟按犯罪事實應依證據認
    定之，無證據不得推定其犯罪事實，刑事訴訟法第一百五十
    四條第二項定有明文。又事實之認定，應憑證據，如未能發
    現相當證據，或證據不足以證明，自不能以推測或擬制之方
    法，以為裁判基礎（最高法院四十年台上字第八六號判例意
    旨參照）。本院審酌被告於告訴人與梁永熾發生爭執時，因
    腳部受傷而未下樓查看，且於爭吵時告訴人與梁永熾所站立
    之位置極為接近，復有鄰居多人在旁圍觀等情，業據告訴人
    與被告供述詳實，是衡諸被告係在學校擔任工友職務，且當
    時並已腳部骨頭斷裂而行動不便，應無持柺杖由四樓向下投
    擲而可精確命中人群中之告訴人之技能，再者，告訴人遭柺
    杖擊中受傷時，被告之配偶梁永熾即站立在告訴人身旁，是
    被告倘係故意朝向告訴人丟擲柺杖，客觀上亦甚易誤傷其配
    偶，另參酌告訴人於爭吵當時年齡已滿八十歲，然梁永熾正
    值壯年，兩人之年紀與氣力相差懸殊，若梁永熾確有傷害告
    訴人之犯意，本可出手毆打在旁之告訴人，實無須大費周章
    示意被告由四樓向下丟擲柺杖而自陷險境，是亦難認告訴人
    指訴被告與梁永熾有犯意聯絡乙節與事實相符，從而本院查
    無積極證據足認被告有故意傷害或殺人未遂之犯行，自不能
    以推測或擬制之方式而認被告有傷害或殺人未遂之故意，告
    訴人上開指訴，尚乏實據，自難論以被告故意傷害或殺人未
    遂罪責，特此敘明。
據上論斷，應依刑事訴訟法第二百七十三條之一第一項、第二百
九十九條第一項前段，刑法第二百八十四條第一項前段、第四十
一條第一項前段，罰金罰鍰提高標準條例第一條前段、第二條，
判決如主文。
本案經檢察官高怡修到庭執行職務。
中    華    民    國    九十五    年  一    月  十二  日
                        刑事第十庭法  官  劉煌基
上正本證明與原本無異。
如不服本判決，應於判決送達後10日內向本院提出上訴狀（應抄
附繕本）。告訴人或被害人如對於本判決不服者，應具備理由請
求檢察官上訴，其上訴期間之計算係以檢察官收受判決正本之日
期為準。
                                  書記官  林妙穗
中    華    民    國    九十五    年  一    月  十二  日
附錄論罪法條：
中華民國刑法第284條
(過失傷害罪)
因過失傷害人者，處 6 月以下有期徒刑、拘役或 500 元以下罰
金，致重傷者，處1年以下有期徒刑、拘役或500元以下罰金。
從事業務之人，因業務上之過失傷害人者，處 1 年以下有期徒刑
、拘役或1 千元以下罰金，致重傷者，處 3 年以下有期徒刑、
拘役或2千元以下罰金。


司法院資訊處製作；財團法人民間司法改革基金會備份。
